【裁判字號】    97,易,1950
【裁判日期】    970808
【裁判案由】    詐欺
【裁判全文】
臺灣臺中地方法院刑事判決              97年度易字第1950號
公  訴  人  臺灣臺中地方法院檢察署檢察官
被      告  甲○○
上列被告因詐欺案件，經檢察官提起公訴（九十六年度偵字第二
七三二七號），及移送併辦（九十七年度偵緝字第一一○一號）
，經被告於準備程序中就被訴事實為有罪之陳述，受命法官於聽
取當事人之意見後，由本院合議庭裁定由受命法官以簡式審判程
序判決如下：
    主  文
甲○○幫助意圖為自己不法之所有，以詐術使人將本人之物交付
，處有期徒刑肆月，如易科罰金，以新臺幣壹仟元折算壹日。
    犯罪事實
一、甲○○可預見一般人取得他人金融帳戶使用常與財產犯罪密
    切相關，且取得他人存摺之目的在於掩飾犯罪所得之財物或
    財產上利益不易遭人追查，又對於提供帳戶雖無引發他人萌
    生犯罪之確信，但仍以縱若有人持以犯罪，亦無違反其本意
    之幫助犯意，於九十六年七月底某日，在臺北縣板橋市○○
    路靠近光復橋頭，將其所有之國泰世華商業銀行水湳分行帳
    號000000000000號帳戶之存摺、提款卡、密碼
    及印章，以新臺幣一至二千元（正確金額甲○○已不復記憶
    ）之代價，賣予自稱「小陳」之真實姓名年籍不詳成年人，
    以此方法幫助不詳成年人等從事犯罪。未幾，上開帳戶之存
    摺、提款卡、密碼、印章等物，便由不詳成年人等使用，而
    不詳成年人等竟基於意圖為自己不法所有之犯意聯絡，為下
    列詐欺行為：
  (一)於九十六年八月一日晚間八時五十分許，推由其中一人撥打
    電話予乙○○，先自稱係先前網拍之賣家，再佯稱乙○○當
    時匯款操作錯誤，之後銀行會定期扣款云云，致乙○○陷於
    錯誤，於同日晚間九時十七分許，依其指示操作提款機，因
    而誤將帳戶內之二萬九千九百八十九元轉匯至甲○○上開國
    泰世華商業銀行水湳分行帳戶內，事後即遭其中一人領出。
    嗣因乙○○發覺有異而報警處理，經警依上開帳戶資料，循
    線查獲甲○○。
  (二)於九十六年八月一日晚間九時六分許，推由其中一人撥打電
    話予鐘秀燕，佯稱其之前匯款轉帳按到轉入約定帳戶，要求
    其把約定帳戶改為非約定帳戶云云，致鐘秀燕陷於錯誤，於
    同日晚間九時二十八分許，依該人指示操作提款機，因而誤
    將其妹鐘雅婷帳戶內之一萬四千零五十元匯至甲○○上開國
    泰世華商業銀行水湳分行帳戶內，事後即遭其中一人領出。
    嗣因鐘秀燕發覺有異而報警處理，經警依上開帳戶資料，循
    線查獲甲○○。
二、案經臺中市警察局第六分局報請臺灣臺中地方法院檢察署檢
    察官偵查起訴及移送併辦。
    理  由
一、程序方面：
  (一)本案被告甲○○所犯係死刑、無期徒刑、最輕本刑為三年以
    上有期徒刑以外之罪，被告於行準備程序中就被訴事實為有
    罪之陳述，經法官告知簡式審判程序之旨，並聽取公訴人、
    被告之意見後，本院合議庭認為適宜由受命法官獨任進行簡
    式審判程序，而依刑事訴訟法第二百七十三條之一第一項規
    定，裁定改用簡式審判程序，是本案之證據調查，依刑事訴
    訟法第二百七十三條之二、同法第一百五十九條第二項之規
    定，不適用傳聞法則有關限制證據能力之相關規定。
  (二)本案被告所為不利於己之供述，並無出於強暴、脅迫、利誘
    、詐欺、疲勞訊問、違法羈押或其他不正之方法，亦非違反
    法定障礙事由經過期間不得訊問或告知義務之規定而為，依
    刑事訴訟法第一百五十六條第一項、第一百五十八條之二規
    定，應認其有證據能力。
  (三)本案認定犯罪事實所憑之非供述證據，均無違反法定程序而
    取得之情形，依刑事訴訟法第一百五十八條之四反面規定，
    自有證據能力。
二、上揭事實，業據被告於本院審理時坦承不諱，核與被害人鐘
    秀燕、乙○○於警詢時指述遭不詳成年人等詐騙等情相符，
    並有國泰世華銀行股份有限公司水湳分公司九十六年八月二
    十一日國世水湳字第○九六○○○○○八四號函附之開戶資
    料及存摺存款交易查詢表各一份，及郵局自動櫃員機存戶交
    易明細表影本一紙在卷可稽，足見被告自白與事實相符；況
    按刑法上之故意，可分為直接故意與不確定故意（間接故意
    ），所謂「不確定故意」，係指行為人對於構成犯罪之事實
    ，預見其發生而其發生並不違背其本意者，刑法第十三條第
    二項定有明文，又衡諸常情，一般國人向金融機構開設帳戶
    ，並無任何法令限制，若係正當用途，大可光明正大，自行
    申請供己使用，何必向他人收購？再者，金融帳戶之用途係
    用以存款，而存摺、提款卡、密碼、印章等均係個人重要之
    物件，並具有一定金融交易目的及識別意義，一旦有人使用
    他人帳戶供作不明使用，依一般認知，必是隱身幕後之使用
    人欲利用人頭帳戶掩飾其犯罪所得財物或財產上利益免於遭
    人追查，自極易於令人有與不法犯罪目的相關之合理懷疑，
    是被告對於他人利用上開存摺、提款卡、密碼作為犯詐欺取
    財罪之出入帳戶等情，能預見其發生且其發生不違背其本意
    ，其有幫助不詳人等利用上開帳戶犯詐欺罪之不確定故意，
    允無疑義，本案事證明確，被告犯行洵堪認定，應依法論科
    。
三、被告基於幫助詐欺之不確定故意，出賣上開銀行存摺、提款
    卡、密碼、印章，並供不詳成年人等使用，作為詐欺所用之
    出入帳戶，幫助不詳人等取得詐欺被害人款項之行為，核其
    所為，係犯刑法第三十條第一項、第三百三十九條第一項詐
    欺取財罪之幫助犯。前揭不詳人等就詐欺取財犯行，有犯意
    聯絡及行為分擔，為共同正犯，惟幫助犯係從犯，從屬正犯
    而成立，刑法上既無「共同幫助」之情，當亦無「幫助共同
    」之可言（司法院廳刑一字第一一○四號函亦同此見解）
    ，是本案被告幫助他人犯共同詐欺取財罪，為從犯，爰依刑
    法第三十條第二項減輕其刑。被告以一幫助行為，同時侵害
    多數被害人之財產法益，並觸犯數幫助詐欺取財罪名，為同
    種想像競合犯，應依刑法第五十五條規定，從一罪處斷；公
    訴人雖未就犯罪事實欄一(一)部分為起訴，惟此部分與已起訴
    部分，有想像競合之裁判上一罪之關係，為起訴效力所及，
    本院自得一併審理，附此敘明。爰審酌被告因一時未予深慮
    致犯此罪行，惟其所為嚴重擾亂金融交易秩序及阻礙國家偵
    查追緝之行使，暨其智識、犯罪目的、手段、犯罪所生危害
    ，及犯後坦承犯行，態度尚可等一切情狀，量處如主文所示
    之刑，並諭知易科罰金之折算標準，以示懲儆。
據上論斷，應依刑事訴訟法第二百七十三條之一第一項、第二百
九十九條第一項前段，刑法第三十條第一項、第二項、第三百三
十九條第一項、第四十一條第一項前段、第五十五條，刑法施行
法第一條之一第一項、第二項前段，判決如主文。
中    華    民    國    97    年    8     月    8     日
                  刑事第十三庭  法  官  黃裕仁
上正本證明與原本無異。
如不服本判決，應於收送達後十日內向本院提出上訴書狀（應敘
述具體理由並附繕本）。
上訴書狀如未敘述理由，應於上訴期間屆滿後二十日內補提理由
書於本院。
                                書記官  何惠文
中    華    民    國    97    年    8     月    8     日
附錄論罪科刑法條
刑法第三百三十九條第一項
意圖為自己或第三人不法之所有，以詐術使人將本人或第三人之
物交付者，處五年以下有期徒刑、拘役或科或併科一千元以下罰
金。


司法院資訊處製作；財團法人民間司法改革基金會備份。
